【裁判字號】    98,交抗,592
【裁判日期】    980824
【裁判案由】    聲明異議
【裁判全文】
臺灣高等法院高雄分院刑事裁定         98年度交抗字第592號
抗  告  人
即受處分人  甲○○
上列抗告人因違反道路交通管理處罰條例案件，不服臺灣屏東地
方法院中華民國98年6 月30日裁定（98年度交聲字第109 號），
提起抗告，本院裁定如下：
    主  文
抗告駁回。
    理  由
一、抗告意旨略以：省道台27線76公里港西路口處同時設有直式
    及橫式交通號誌，甚為少見；本件交通違規相片只見到直式
    交通號誌，並未發現有橫式交通號誌，如何證明抗告人即受
    處分人甲○○有闖紅燈行為；又受處分人駕駛車牌號碼8M－
    8851號自用小貨車，行經上開地點距紅綠燈100 公尺處時，
    因見紅綠燈不亮，便低速行駛約100 公尺（抗告狀載「低速
    滑行」），至交岔路口時，因號誌燈仍未亮啟，即加速通過
    路口。受處分人可以確定當時之時速低於時速41公里，顯然
    執法單位說謊；本件照相桿既然有礙視線，且兩種號誌並不
    清楚，即不應處罰等語。
二、按汽車駕駛人，行經有燈光號誌管制之交岔路口闖紅燈者，
    處新台幣（下同）1,800 以上5,400 元以下罰鍰；汽車駕駛
    人有第53條之情形者，除依原條款處罰鍰外，並予記違規點
    數3 點，道路交通管理處罰條例第53條第1 項、第63條第1
    項第3 款分別定有明文。經查，受處分人甲○○於97年8 月
    29日上午7 時42分許，駕駛車牌號碼8M-8851 號自用小貨車
    ，行經屏東縣新園鄉省道台27線與港西路交岔路口處（即台
    27線76公里處），於該路口其行向應遵守之安裝號誌燈之紅
    燈已亮啟1.4 秒後，車身伸越停止線，並持續直行往行人穿
    越道，嗣於0.8 秒後（即紅燈已亮啟2.2 秒時），仍以時速
    41公里行駛越過行人穿越道往路口中心行駛等情，為受處分
    人所不否認，並有感應線圈照相系統拍攝之照片、屏東縣政
    府警察局98年2 月27日屏警交字第0980010556號函、98 年5
    月14日屏警交字第0980025036號函在卷可證（見原審卷第5
    、13、15頁），是受處分人駕駛汽車行經有燈光號誌管制之
    交岔路口闖紅燈之事實，堪予認定。
三、再者，上開交岔路口號誌系統及照相設備查無故障或損壞維
    修紀錄，有屏東縣政府警察局98年5 月14日屏警交字第0980
    025036號函可參；且縱排號誌燈於受處分人違規時確係正常
    運作，紅燈清楚可辨，並無燈號未亮啟之故障情形，亦有舉
    發照片可佐。則即使受處分人所述：行經該路口時，橫排號
    誌燈突發故障等節屬實，然受處分人於行經上開路口處時，
    本應注意依循現時正常運作之號誌燈燈號，始決定是否通行
    ；而該路口縱排號誌燈燈桿長度為5.5 公尺、基座高度10公
    分、安全島高度約15至30公分之事實，有屏東縣政府警察局
    98年5 月14日屏警交字第0980025036號函在卷可參，復有卷
    附現場照片足資佐證（見原審卷第9 、14至15頁），另參照
    現行機動車輛一般長度、寬度、高度一覽表及道路交通安全
    規則第38條第1 項第1 款關於車輛尺度全高之限制暨道路交
    通標誌標線號誌設置規則第220 條第1 項第1 款第2 目關於
    各類號誌設置高度之規定（即採用懸臂式、門架式或懸掛式
    者，為維持車輛之安全淨空，燈箱底部應高出路面4.6 公尺
    至5.6 公尺），足認該縱排號誌燈燈號由上至下以紅、黃、
    綠等顏色順序排列，各色燈號均顯高於一般人之身高，且高
    度猶在一般自用小貨車車頂之上，以受處分人駕駛之汽車廠
    牌、車種（詳卷附公路監理電子閘門車查詢汽車車籍及舉發
    照片），行至上開交岔路口處前，應可輕易查見該縱排號誌
    燈；且該處路面廣闊，電線桿及路樹之寬度均屬有限等情，
    有現場照片可證；又依警察所提出於紅綠燈前100 公尺或50
    公尺前所拍攝之相片，均可明輕易看到紅、綠燈顯示情形，
    而受處分人既自陳明紅綠燈前100 公尺即開始低速滑行，衡
    情，何以不能發現當時之號誌何屬紅燈? 顯見其所辯係卸責
    之詞，不足採信。
四、末按道路交通標誌標線號誌設置規則第221 條第3 款規定，
    號誌佈設以能使各車道駕駛者均能清楚辨認為原則。路幅寬
    廣之道路，必要時得加設號誌燈面，並採門架式或懸掛式設
    置。則道路主管機關為達到道路充分有效能利用、維持交通
    秩序、保障道路使用人往來便利與安全之目的，本得於法令
    授權範圍內，基於權責認定有加設號誌燈面之必要而另外設
    置門架式或懸掛式號誌燈。是本件道路主管機關在上開交岔
    路口處同時設置懸臂式及門架式之號誌燈，倘其設置之程序
    及條件未違背法令或明顯矛盾、錯誤，縱司法機關亦不得涉
    入此行政權核心領域，而民眾對於行政機關具體行政措施如
    有意見，自應循正當管道向行政機關反應，尤不能逕以個別
    之主觀認定斯項措施是否合理、有無延續必要，進而自行決
    定是否遵循。且本件設置在上開地點之2 式號誌燈分別採橫
    排、縱排之燈號顯示，均無故障或損壞維修紀錄，詳前述，
    要無受處分人所謂一號誌燈故障，而由另一號誌燈替代之情
    事。受處分人質疑：「交通規則有沒有兩種交通號誌設置在
    同一地點」云云，實屬無稽。
五、綜上所述，受處分人駕駛汽車，行經有燈光號誌管制之交岔
    路口闖紅燈之事實，應堪認定。原處分機關依首揭規定裁處
    罰鍰新台幣5,400 元及記違規點數3 點，於法並無不合。本
    件異議為無理由。原審因而依法裁定駁回抗告人之異議，核
    無違誤。抗告人仍執陳詞提起抗告，並無理由，應予駁回。
六、據上論結，應依道路交通案件處理辦法第26條，刑事訴訟法
    第412 條，裁定如主文。
中    華    民    國    98    年    8     月    24    日
                  刑事第三庭    審判長法  官  周賢銳
                                      法  官  黃憲文
                                      法  官  黃仁松
以上正本證明與原本無異。
不得再抗告。
中    華    民    國    98    年    8     月    25    日
                                      書記官  林家煜


司法院資訊處製作；財團法人民間司法改革基金會備份。
